【裁判字號】    99,訴,259
【裁判日期】    990713
【裁判案由】    違反毒品危害防制條例
【裁判全文】
臺灣屏東地方法院刑事判決               99年度訴字第259號
公  訴  人  臺灣屏東地方法院檢察署檢察官
被      告  甲○○
選任辯護人  柳聰賢律師
上列被告因違反毒品危害防制條例案件，經檢察官提起公訴（97
年度偵字第3865號），本院判決如下：
    主  文
甲○○持有第二級毒品，處有期徒刑柒月。扣案之第二級毒品甲
基安非他命柒包（驗前總毛重陸拾捌點陸捌公克，總純質淨重肆
拾陸點貳貳公克）沒收銷燬。
    事  實
一、甲○○明知甲基安非他命係毒品危害防制條例第2 條第2 項
    第2 款之所列之第二級毒品，不得非法持有，竟基於持有第
    二級毒品甲基安非他命之犯意，於民國97年6 月1 日凌晨1
    時許，在屏東縣高屏大橋附近，向真實姓名年籍不詳，綽號
    「阿生」之成年男子，以每公克新臺幣（以下同）1500元之
    價格購入甲基安非他命共7 包（驗前總毛重68.68 公克，總
    純質淨重46.22 公克，即附表編號6 至編號10所示之甲基安
    非他命）欲供己施用，而非法持有之。嗣於97年5 月5 日晚
    上7 時許，為警持本院所核發之搜索票，在其位於屏東縣屏
    東市○○路18巷5 號之住處執行搜索而查獲，並扣得如附表
    之物。
二、案經臺北市政府刑事警察局移送臺灣屏東地方法院檢察署檢
    察官偵查起訴。
    理  由
一、證據能力部分：
(一)、關於內政部警政署刑事警察局97年6 月23日刑鑑字第097008
    5456號鑑定書之證據能力部分：按「鑑定之經過及其結果，
    應命鑑定人以言詞或書面報告。」刑事訴訟法第206 條第1
    項規定甚明，是鑑定人以書面為鑑定報告提出於法院，依刑
    事訴訟法第159 條第1 項立法理由及第206 條第1 項規定，
    即具有證據能力。又法院或檢察官得囑託醫院、學校或其他
    相當之機關、團體為鑑定，或審查他人之鑑定，並準用同法
    第203 條至第206 條之1 之規定，刑事訴訟法第208 條第1
    項亦定有明文。準此，檢察官對於偵查中之案件，認須實施
    鑑定者，應就具體個案，選任鑑定人或囑託鑑定機關（團體
    ）為之，該鑑定人或鑑定機關（團體）出具之書面鑑定報告
    應屬刑事訴訟法第206 條所定之傳聞例外，具有證據能力。
    從而，本件扣案之第二級毒品甲基安非他命，經由查獲之警
    察機關依先前轄區檢察署檢察長事前概括選任毒品鑑定機關
    即內政部警政署刑事警察局之方式實施鑑定，該鑑定機關所
    出具之上開鑑定書，依刑事訴訟法第208 條第1 項、第206
    條第1 項規定，即具有證據能力而得為本案之證據。
(二)、通訊監察譯文之證據能力部分：次按偵查犯罪機關依法定程
    序監聽之錄音，應認該監聽所得之錄音帶，始屬調查犯罪所
    得之證據，但依據監聽錄音結果予以翻譯而製作之通訊監察
    譯文，乃該監聽錄音內容之顯示，此為學理上所稱之派生證
    據，屬於文書證據之一種。而文書由公務員製作者，應記載
    製作之年、月、日及其所屬機關，由製作人簽名，刑事訴訟
    法第三十九條定有明文。本件通訊監察譯文，關於「監聽對
    象」僅記載「阿草」，「作業人員」則未記載，且譯文製作
    日期及其所屬機關等相關事項，非唯均未記載，亦未經製作
    人簽名其上，與法律規定之程式要難謂合，且被告及其選任
    辯護人亦否認通訊監察譯文之證據能力，是公訴人所主張之
    通訊監察譯文自無證據能力。
(三)、除上開之通訊監察譯文無證據能力外，本判決下列所引用之
    被告以外之人於審判外之供述證據資料，被告、辯護人及檢
    察官於本院審理期日時對於證據能力均已表示不爭執，而未
    於言詞辯論終結前聲明異議，依刑事訴訟法第159 條之5 第
    2 項規定，視為已有將該等傳聞證據採為證據之同意，本院
    審酌該等證據資料作成之情況，查無違法取證之情形，認應
    係出於其自由意志，具有可信性，並無不適宜作為證據之情
    形，認具有證據能力，合先敘明。
二、實體部分：
(一)、被告甲○○上開持有第二級毒品甲基安非他命之犯罪事實，
    業據被告甲○○於警詢、檢察官偵訊本院審理時坦承不諱，
    而上述扣案之白色晶體7 包，經送請內政部警政署刑事警察
    局鑑驗結果認：編號A2至A8驗前總毛重約68.68 公克，（包
    裝塑膠袋總重3.57公克，隨機抽取編號A2鑑定，A2淨重37.4
    3 公克，取0.16公克鑑定用罄，餘37.27 公克，檢出第二級
    毒品甲基安非他命，甲基安非他命純度約71% ，推估編號A2
    至A8均含甲基安非他命之驗前總純質淨重約46.22 公克，有
    該局97年6 月23日刑鑑字第0970085456號鑑定書在卷可參，
    足認被告持有第二級毒品之自白與事實相符，已可認定。
(二)、起訴意旨雖認被告係涉犯意圖販賣而持有第二級毒品之罪嫌
    ，惟訊據被告始終堅詞否認有何意圖販賣而持有第二級毒品
    之犯行，辯稱：伊只是單純買來供自己施用，伊並無販賣毒
    品的意圖等語。經查，公訴人認被告涉有意圖販賣而持有第
    二級毒品之犯行，無非以扣案如附表所示之物，通訊監察譯
    文、證人即查獲員警吳誌昇於偵查中之證述、被告甲○○持
    用之門號0000000000號行動電話之通訊監察譯文、濫用藥物
    檢驗報告2 紙、法務部法醫研究所97年8 月14日法醫毒字第
    0970003934號函、行政院衛生署管制藥品管理局97年11月3
    日管檢字第0970010896號函各1 紙，資為論罪之依據。證人
    吳誌昇之證述，未見有任何提及被告謀畫販毒情事，至多只
    能證實該扣案物為被告所有，而通訊監察譯文並無證據能力
    ，已如前述，自無從據以推論被告所持有之第二級毒品係基
    於販賣第二級毒品之意圖。又本件雖有第二級毒品甲基安非
    他命7 包扣案，檢察官復以法務部法醫研究所97年8 月14日
    法醫毒字第0970003934號函、行政院衛生署管制藥品管理局
    97 年11 月3 日管檢字第0970010896號函各1 紙等毒品致死
    劑量推論被告所持有之第二級毒品甲基安非他命，非供己施
    用云云。然甲基安非他命每日使用劑量從2.5 至25毫克之間
    ，其低致死劑量為1 公克，惟久用成癮者對該等藥品產生耐
    藥性，其程度因個人體質、使用頻率與接觸時間之長短而異
    ，可使其劑量增至數倍或十倍以上，固有上開函各1 紙在卷
    可按，但被告持有之甲基安非他命7 包，總純質淨重46.22
    公克，數量非鉅，且既無具體確切之積極證據相佐，顯難徒
    憑檢察官所舉之上開事證，只因查扣之第二級毒品甲基安非
    他命數量，推算可供施用之次數甚多，毫不斟酌被告之便宜
    心態，即遽以認定被告確有意圖販賣而持有第二級毒品之犯
    行。又本件固有總純質淨重46.22 公克之甲基安非他命7 包
    、電子秤1 台、分裝杓2 支、3 號夾鏈袋3 包、零號夾鏈袋
    1 大包等扣案，惟購買毒品之人其買受之數量，常依雙方關
    係之深淺、當時之資力、需求程度及對行情之認知等因素機
    動調整，犯罪態樣均不相同，不一而足，是施用毒品之人非
    不可能一次購買而持有較多之毒品；另夾鏈袋、分裝杓、電
    子秤固常為施用或販賣毒品者所使用，然上開物品之用途多
    端，就施用毒品者言，或在控制施用量，或便於購買後之秤
    量，或方便外出攜帶，甚至可能為轉讓、分送他人之用，並
    非僅供售賣分裝毒品之一途。從而若僅憑扣案毒品、夾鏈袋
    、分裝杓、電子秤，遽予推認被告於販入甲基安非他命時，
    主觀上係意圖售賣營利，似尚難達於通常一般之人均不致於
    有所懷疑，而得確信其為真實之程度。公訴人所舉之證據尚
    不足以認定被告持有之第二級毒品甲基安非他命係基於販賣
    之意圖，即不得論以意圖販賣而持有第二級毒品之犯行。
(三)、又被告於本件被查獲時經警於97年6 月6 日採取被告之尿液
    送請台灣尖端先進生技醫藥股份有限公司檢驗結果，呈甲基
    安非他命陰性反應，有該公司97年6 月16日偵四-7號濫用藥
    物檢驗報告1 份及臺北市政府警察局偵辦毒品案件尿液檢體
    委驗單各1 紙在卷可按（97年度毒偵字第1179號卷第18、20
    頁）。被告於本件為警查獲時固因其自白施用第二級毒品，
    經本院以97年度毒聲字第681 號裁定送勒戒處所觀察、勒戒
    ，嗣因無再施用毒品傾向，於97年6 月30日釋放，此有臺灣
    高等法院被告前案紀錄表在卷可參，然被告為警查獲時所採
    集之尿液既呈甲基安非他命、安非他命陰性反應，則本件被
    告持有之第二級毒品，自與上開案件之施用第二級毒品無涉
    ，應另予論罪。綜上所述，本件罪證明確，被告持有第二級
    毒品甲基安非他命之犯行洵堪認定。
三、被告行為後，毒品危害防制條例已於98年5 月20日修正公佈
    ，於98年5 月22日生效，被告持有第二級毒品純質淨重46.
    22公克，比較新舊法律，行為後之法律較不利於被告，依刑
    法第2 條第1 項前段，自應適用修正前之毒品危害防制條例
    第11條第2 項、第4 項之規定。核被告所為，係犯修正前毒
    品危害防制條例第11條第2 項之持有第二級毒品罪。公訴意
    旨認應依毒品危害防制條例第5 條第2 項之意圖販賣而持有
    第二級毒品罪處斷，容有未洽，惟起訴之基礎事實相同，爰
    依法變更起訴法條，併予敘明。又被告持有第二級毒品甲基
    安非他命之純質淨重46.22 公克，逾修正前行政院依毒品危
    害防制條例第8 條第6 項及第11條第4 項規定訂定之轉讓持
    有毒品加重其刑之數量標準第2 條第2 項所規定之第二級毒
    品淨重10公克以上，應依修正前毒品危害防制條例第11條第
    4 項規定加重其刑。爰審酌被告年值青壯，不思尋求正當之
    身心發展，竟持有足以導致精神障礙、性格異常之毒品，數
    量非少，對於持有者本身及社會之危害程度不輕，惟其於犯
    罪後尚能坦承犯行等一切情狀，量處如主文所示之刑，以示
    懲儆。扣案之第二級毒品甲基安非他命7 包（驗前總毛重
    68.68 公克，驗前總純質淨重46.22 公克），均為查獲之毒
    品，不問屬於犯人與否，應依毒品危害防制條例第18條第1
    項前段規定，均併予宣告沒收銷燬。至扣案之附表編號11之
    殘渣袋10個，遍查卷內資料，並無證據證明殘留有第二級毒
    品甲基安非他命之成份，難認係毒品，爰不予宣告沒收，又
    扣案之附表編號1 至5 、編號12等物，顯與本件被告持有第
    二級毒品之犯行無涉，爰不併予宣告沒收，末此敘明。
據上論斷，應依刑事訴訟法刑事訴訟法第299 條第1 項前段、第
300 條，修正前毒品危害防制條例第11條第2 項、第4 項、第18
條第1 項前段，刑法第11條前段、第2 條第1 項前段，判決如主
文。
本案經檢察官劉昀到庭執行職務
中    華    民    國    99    年    7     月    13    日
                刑事第一庭    審判長法  官  潘正屏
                                    法  官  黃紀錄
                                    法  官  涂裕洪
上列正本證明與原本無異。
如不服本判決，應於判決送達後10日內敘明上訴理由，向本院提
出上訴狀 (應附繕本) ，上訴於臺灣高等法院。其未敘述上訴理
由者，應於上訴期間屆滿後20日內向本院補提理由書「切勿逕送
上級法院」。
中    華    民    國    99    年    7     月    13    日
                                    書記官  卓春成
附表：
1、電子秤1個。
2、分裝杓2支。
3、參號夾鏈袋3包。
4、零號夾鏈袋1大包。
5、行動電話7支。
6、甲基安非他命（毛重8.94公克）1包。
7、甲基安非他命（毛重38.15 公克）1 包。
8、甲基安非他命（毛重7.9 公克）1 包。
9 、甲基安非他命（毛重3.81公克）2 包。
10、甲基安非他命（毛重1.92公克）2 包
11、殘渣袋10個。
12、粗鹽（536.64公克）1包。
附錄本案論罪科刑法條全文：
修正前毒品危害防制條例第11條：
持有第一級毒品者，處三年以下有期徒刑、拘役或新臺幣五萬元
以下罰金。
持有第二級毒品者，處二年以下有期徒刑、拘役或新臺幣三萬元
以下罰金。
持有專供製造或施用第一、二級毒品之器具者，處一年以下有期
徒刑、拘役或新臺幣一萬元以下罰金。
持有毒品達一定數量者，加重其刑至二分之一，其標準由行政院
定之。

司法院資訊處製作；財團法人民間司法改革基金會備份。
